【裁判字號】    92,上訴,1579
【裁判日期】    920717
【裁判案由】    贓物
【裁判全文】
臺灣高等法院刑事判決                          九十二年度上訴字第一五七九號
    上  訴  人  臺灣士林地方法院檢察署檢察官
    被      告  乙○○
右上訴人因被告贓物案件，不服臺灣士林地方法院九十一年度訴字第六七五號，中華
民國九十二年三月三十一日第一審判決（起訴案號：臺灣士林地方法院檢察署九十一
年度偵字第一八一八號），提起上訴，本院判決如左：
    主  文
上訴駁回。
    理  由
一、本案經本院審理結果，認第一審判決對被告乙○○為無罪之諭知，核無不當，應
    予維持，並引用第一審判決書記載之證據及理由（如附件）。
二、檢察官上訴意旨雖以：
  (一)本件同案被告甲○○於警局初訊及偵查中經檢察官多次偵訊，均指該車係向被告
    乙○○購得（見偵查卷第五頁背面，第七十九頁背面、第八十頁、第九十五頁、
    第一○一頁背面、第一○二頁、第一一四頁、第一一九頁背面、第一二○頁、第
    一四八頁、第一四八頁背面、第一七一頁），且稱該車係於八十八年三月、四月
    間（詳細時間不記得）向被告乙○○購得等情，亦據被告於偵查中供認在卷（偵
    卷第一一九頁背面、第一四八頁背面），從未提及「阿炮」其人，此有甲○○歷
    次警詢、偵查檢察官偵訊筆錄暨偵訊錄音帶在卷可佐。足見被告於原審審理時，
    改稱係向綽號「阿炮」年籍姓名不詳之人購得該車云云，顯係事後迴護被告乙○
    ○之詞，已不足採。雖檢察官於九十一年五月廿八日偵查中提訊另案執行之被告
    乙○○與甲○○當庭對質，甲○○初稱是被告乙○○出售該車，嗣改稱不敢確定
    云云（見偵查卷第九十五頁、九十六頁），然甲○○嗣於民國九十一年六月十五
    日檢察官再度傳喚時，已供承前次（即九十一年五月二十八日）偵訊時，因當庭
    看到被告被告乙○○會怕，才會說不敢很肯定，該車確係渠向被告乙○○購得等
    語，業據甲○○供認甚詳（見偵查卷第一○一頁、一○二頁），足見甲○○所稱
    不確定是否向乙○○購得云云，顯係甲○○畏懼被告所致，且觀之偵查中歷次偵
    訊，甲○○之供述始終堅指不移，益見其於原審審理時所稱「阿炮」一節不實，
    原審未慮及此，遽謂被告於審理時改稱向「阿炮」購得一節可信，並進而推認此
    與被告乙○○無涉，其認事用法違反經驗、論理法則，已有未洽。
  (二)再該紙汽車買賣合約書上指紋與被告當庭採取之指紋比對相符，有內政部警政署
    刑事警察局鑑驗書乙紙附卷可佐，另將該紙合約書上乙○○之簽名署押與被告於
    偵查中之簽名比對，無論其運筆神韻、筆劃神態均相符合，此亦有該合約書暨被
    告偵查歷次簽名署押在卷可按，即偵查時檢察官初次提訊，被告乙○○亦稱該汽
    車買賣合約書上賣方之字跡很像渠所寫（九十一年五月二十一日偵訊筆錄，見偵
    查卷第八十六頁背面），且該合約書出賣人處字跡工整，指印清晰並多達五處，
    顯非倉促寫就蓋弄，是其見該指紋鑑定與渠相符，改稱可能渠吸毒後，有人抓其
    手蓋弄云云，洵無可採。雖該紙契約上簽約日期為八十七年八月二日，依法務部
    人犯在監所資料查詢系統查詢，當時被告乙○○正在監服刑，且係爭遭竊ＥＯ｜
    七一九九號之小客車於八十七年十月十五日遭竊，另一受損之ＵＫ｜三四七五號
    之小客車則於八十七年八月二十九日由創奇公司出售於甲○○，被告乙○○不可
    能於八十七年八月二日出售上開任何車輛給甲○○，然此係因原有之契約書不見
    ，甲○○知警察循線找伊追查，即透過友人找到乙○○重簽，並於九十年十二月
    間甲○○結婚後十幾天找到乙○○重簽，而該八十七年八月二日之日期是乙○○
    自行填寫等情，亦據甲○○於偵查時供述甚明（見偵卷第一二○頁），觀諸移送
    機關於九十年十月間將本案移送本署時，甲○○尚未到案接受警察詢問（見本署
    九十年度核退字第三九九號卷之移送書），嗣經本署審查退回補足，移送機關於
    九十年十二月三十一日將甲○○約談到案完成偵訊，甲○○並提出該紙合約書各
    節參互以觀，洵認甲○○此節所供非虛，至堪採信。是被告乙○○果真未出售該
    車給甲○○，甲○○如需偽造該紙契約脫罪，自可虛構人名應付警察查問，何需
    找令其畏懼之被告乙○○重簽？被告乙○○又何需於其上簽名捺指紋？被告乙○
    ○既願簽名捺指，足證確曾出售該贓車給甲○○甚明。或謂被告如出售贓車，當
    不致以本人名義為之云云，然此係因甲○○找被告乙○○重簽時，乙○○當時不
    知甲○○之用意所致，原審疏未慮及，遽而資為有利被告之認定，其認事用法違
    反經驗、論理法則，容有未洽云云。
三、本件公訴人起訴及上訴意旨認被告乙○○涉有刑法第三百四十九條第一項之收受
    贓物罪嫌，無非以原審同案被告甲○○之指述及本案出售ＵＫ─三四七五號自小
    客車予甲○○汽車買賣契約書影本乙○○之指紋，經送內政部警政署刑事警察局
    鑑驗，確與被告乙○○於偵查中當庭按捺之左拇指指紋相符，為其主要之論據。
    惟查：原審同案被告甲○○因以「借屍還魂」之手段，將康仕翰所有於民國（下
    同）八十七年十月十五日失竊之車牌號碼ＥＯ─七一九九號（車身號碼：ＶＣＴ
    二ＯＡ七Ｐ0000000號）福特紅色型自用小客車之車身號碼磨滅，重新偽
    造為另一事故之ＶＣＴ二○Ａ一Ｐ五二六九五五號車身號碼（原懸掛ＵＫ─三四
    七五號車牌），並將上開失竊車換裝上開事故車之ＵＫ─三四七五號車牌完成頂
    拼；再於八十八年四月十四日，在永泰汽車修理廠內，以新臺幣（下同）十八萬
    元之價格，出售並過戶該頂拼車予不知情之尤忠南；旋為警查獲，並遭移送臺灣
    士林地方法院檢察署偵案（見原審判決關於甲○○有罪已確定部分）；其為推諉
    涉案刑責，在偵查中果若有不實之供述，亦屬人情之常，已難期渠對於贓車之來
    源能作確實無誤之供述。況依原審同案被告甲○○自為警查獲以迄原審法院審理
    中之先後供詞，對於贓車來源情形分別有四種之陳述：(一)警詢中供稱：伊向友人
    乙○○於八十七年八月二日下午二十時分許，在台北縣蘆洲市○○路旁，以二十
    六萬元購得（見偵查卷第六頁）；(二)於九十一年五月二十八日檢察官偵查中經訊
    問：「據查證八十七年七月三十一日（乙○○）進北監服刑，八十八年一月二十
    八日才釋放，如何與你在八月二日簽下買賣契約？」時，答稱：我不敢確定是否
    是庭上之乙○○（見偵查卷第九六頁）；(三)於九十一年七月二十九日檢察官偵查
    中另改稱：應是八十八年三、四月間（向乙○○買車），本來我們簽的那份契約
    不見了，因為警察在九十年找伊去問話，之後伊於九十年十二月去找乙○○重新
    簽約（見偵查卷第一一九至一二○頁）；(四)在原審調查中陳稱：（問：ＵＫ─三
    四七五號這台車是創奇公司的，為何會過戶給你？）是先過戶給我，是一個叫阿
    炮的人，說一輛車撞壞了，要賣給我，我錢給他了，他賣給我，時間是八十七年
    八月二十九日，我用八、九萬買的，他說先賣給我辦理過戶，然後幫我拿去修，
    那台車只有車邊撞壞；（問：為何你又跟乙○○訂立買賣契約？）阿炮又帶乙○
    ○來跟我訂立買賣契約；（問：阿炮賣給你八、九萬，為何車價寫二十六萬元？
    ）因為車子弄好了，差價部分我再補給他等語（見原審卷第四十二頁、第四十三
    頁）。其先後所述，無一相同。再查：
  (一)原審同案被告甲○○在警詢中雖供稱：於八十七年八月二日下午二十時分許，向
    被告購得本案ＵＫ─三四七五號自小客車云云。然被告乙○○自八十七年七月三
    十一日即進入臺灣臺北監獄服刑，迄至八十八年一月二十八日才執行完畢釋放，
    有刑案人犯在監所資料報表在卷可稽（見偵查卷第八十二頁）；自無可能於八十
    七年八月二日與原審同案被告甲○○訂定買賣契約。原審同案被告甲○○此部分
    所述，顯然不實。
  (二)讓有利害關係之兩當事人於庭訊中對質，本係透過雙方相互辯證、質疑之程序，
    以使事實重現之調查證據方法。有利害關係之兩當事人於偵查庭訊對質中更改前
    有陳述，衡情固有可能係出於迴護對方，然亦有可能出自理曲詞窮無從辯解之故
    。原審同案被告甲○○將本案ＥＯ─七一九九號贓車與ＵＫ─三四七五號事故車
    輛頂拼，再以十八萬元之價格出售並過戶予不知情之尤忠南，旋為警查獲，其本
    身即涉有贓物、偽造文書之刑責，犯行、惡性均較被告乙○○為重，已如前述（
    嗣後甲○○並經原審判處有期徒刑六月確定）；其全力自保亦難求卸免刑責，何
    有可能畏懼被告，或有餘力為被告乙○○開脫。何況，於甲○○汽車買賣契約書
    影本所載定訂約日期之「八十七年八月二日」，康仕翰所有之ＥＯ─七一九九號
    自小客車於當時尚未失竊（該車係於八十七年十月十五日失竊，詳見偵查卷第十
    二頁個別查詢報表）。且，被告乙○○自八十七年七月三十一日即進入臺灣臺北
    監獄服刑，迄至八十八年一月二十八日才執行完畢釋放，有刑案人犯在監所資料
    報表在卷可稽；自無可能於八十七年八月二日將本案頂拼後懸掛ＵＫ─三四七五
    號車牌之自小客車出售予原審同案被告甲○○，此乃不爭之事實。因之，原審同
    案被告甲○○在檢察官偵查中經質問：「據查證八十七年七月三十一日（乙○○
    ）進北監服刑，八十八年一月二十八日才釋放，如何與你在八月二日簽下買賣契
    約？」時，據甲○○答稱：我不敢確定是否是庭上之乙○○等語；應係詞窮無奈
    而合於情理之回答。公訴人以甲○○於九十一年六月十五日檢察官再度傳訊時供
    陳：前次偵訊時，因當庭看到乙○○會怕，才會說不敢很肯定，該車確係渠向被
    告乙○○購得云云；即遽認甲○○於九十一年五月二十八日在檢察官偵查中之陳
    述係畏懼被告所致，並執以指摘原判決不當，尚不足採。
  (三)原審同案被告甲○○於警訊中自陳曾在台北縣新莊市○○路一七五號開設永泰汽
    車修配廠云云（見偵查卷第六頁）；則渠對於中古車輛之來源是否合法及價位是
    否合理，應當有一定之專業判斷水準；自無可能甫於八十八年三、四月間，以二
    十六萬元之價格向被告乙○○購入懸掛ＵＫ─三四七五號車牌之自小客車，旋即
    於同年五月二日又以二十萬元（或十八萬元）之賠損價格，轉受予不知情之尤忠
    南之理（見偵查卷第五頁背面）。基此，自得見甲○○在偵查中提出為證之汽車
    買賣契約書，其內容所載價格，已有不實。次查，原審同案被告甲○○早於八十
    九年間將本案頂拼之ＵＫ─三四七五號車牌之自小客車過戶與不知情之尤忠南，
    自無再保存渠與上手間汽車買賣契約書之必要。乃該甲○○於九十一年七月二十
    九日檢察官偵查中竟又供稱：本來我們簽的那份契約不見了，因為警察在九十年
    找伊去問話，之後伊於九十年十二月去找乙○○重新簽約等語（見偵查卷第一一
    九至一二○頁）；自可得徵甲○○事後與被告乙○○補簽之汽車買賣契約書，非
    但其內容有前述之不實，其補簽之目的更是意在設計他人，用以脫免自己故買贓
    車之罪責。尚難以該甲○○於九十一年七月二十九日檢察官偵查中臨訟卸責之詞
    ，即課被告以贓物罪刑。
  (四)至於，甲○○在原審調查於九十年二月二十五日庭訊中所為之陳述，已明確指明
    本案自小客車是一個叫阿炮的人賣給伊，事後阿炮又帶乙○○來跟伊訂立買賣契
    約云云（見原審卷第四十二頁、第四十三頁）。以甲○○此部分之陳述及渠提出
    之汽車買賣契約書，更難令被告乙○○負任何贓物罪責。
  (五)綜上各節所述，尚難以有刑責利害關係之甲○○所為前後不符，且有重大瑕疵之
    辯詞，執為被告乙○○涉有贓物犯行之論據。
四、檢察官之上訴，執前詞指摘原判決不當，為無理由，應予駁回。
據上論結，應依刑事訴訟法第三百七十三條、第三百六十八條，判決如主文。
本案經檢察官田炳麟到庭執行職務。
中      華      民      國    九十二    年      七      月     十七     日
                              臺灣高等法院刑事第十二庭
                                  審判長法  官   劉  景  星
                                        法  官   陳  志  洋
                                        法  官   陳  博  志
右正本證明與原本無異。
不得上訴。
                                        書記官   陳  嘉  文
中      華      民      國    九十二    年      七      月     十八     日


司法院資訊處製作；財團法人民間司法改革基金會備份。
